臺灣臺中地方法院刑事判決
110年度訴字第1437號
公  訴  人  臺灣臺中地方檢察署檢察官
被      告  張穎杰




指定辯護人  本院公設辯護人蔡育萍                    
上列被告因違反毒品危害防制條例案件，經檢察官提起公訴（11
0年度偵字第11805號），本院判決如下：
    主    文
張穎杰販賣第二級毒品，未遂，累犯，處有期徒刑貳年柒月。扣
案如附表編號3所示之第二級毒品甲基安非他命沒收銷燬之；未
扣案之蘋果廠牌手機壹支沒收，於全部或一部不能沒收或不宜執
行沒收時，追徵其價額。
    犯罪事實
一、張穎杰明知甲基安非他命係毒品危害防制條例第2條第2項第
    2款所規定之第二級毒品，依法不得販賣，竟基於販賣第二
    級毒品以營利之犯意，於民國110年2月22日凌晨4時54分許
    ，在手機交友軟體「BAND」之「執想長長久久，波波回報區
    」群組內，以暱稱「夯菸（傷）台中」發表「台中夯，歡迎
    私詢」之販賣毒品訊息。嗣經員警於同年4月1日晚間7時30
    分許，執行網路巡邏時發現上情，即喬裝成購毒者（下稱喬
    裝員警）行誘捕偵查，以「BAND」交友軟體暱稱「果果」詢
    問張穎杰「糖還有嗎 怎算」等語，經張穎杰要求改以微信
    通訊軟體(下稱微信)聯繫，喬裝員警即以微信暱稱「民」向
    張穎杰使用之微信暱稱「抓此人」洽詢甲基安非他命之販售
    價格及有何優惠，雙方談妥購買1公克甲基安非他命價格新
    臺幣（下同）3,000元，喬裝員警遂於同年4月3日凌晨0時30
    分許告知張穎杰即將出發前往交易，張穎杰與之相約在臺中
    市○區○○街00號附近見面，喬裝員警於同年4月3日凌晨1時許
    抵達後，再依張穎杰之指示至南區民意街52號8樓（即該處
    頂樓）與張穎杰進行交易，張穎杰於當場交付甲基安非他命
    1小包(毛重0.99公克)予喬裝員警，並收受喬裝員警交付之
    購毒價金(該3,000元購毒價金已返還予員警）後，喬裝員警
    隨即表明身分，與現場埋伏之員警一同逮捕張穎杰而販賣未
    遂，並扣得如附表編號3所示之甲基安非他命1包；而後經張
    穎杰同意，帶同員警前往張穎杰當時位於臺中市○區○○街00
    號3樓之3之居處進行搜索，另扣得如附表編號1、2所示之甲
    基安非他命共2包。
二、案經桃園市政府警察局中壢分局報告臺灣臺中地方檢察署檢
    察官偵查起訴。
　　理    由
一、證據能力方面：
  (一)按刑事訴訟法第159條之5規定被告以外之人於審判外之陳
      述，雖不符前4條之規定，而經當事人於審判程序同意作
      為證據，法院審酌該言詞陳述或書面陳述作成時之情況，
      認為適當者，亦得為證據。當事人、代理人或辯護人於法
      院調查證據時，知有第159條第1項不得為證據之情形，而
      未於言詞辯論終結前聲明異議者，視為有前項之同意，其
      立法意旨在於傳聞證據未經當事人之反對詰問予以核實，
      原則上先予排除，惟若當事人已放棄詰問或未聲明異議，
      基於證據資料愈豐富，愈有助於真實發現之理念，且強化
      言詞辯論原則，法院自可承認該傳聞證據例外擁有證據能
      力。查本判決下述引用被告張穎杰以外之人於審判外之陳
      述（含書面陳述）皆屬傳聞證據，檢察官、被告及辯護人
      於本院準備程序時表示對該等證據資料均同意具有證據能
      力（見本院卷第106頁），且檢察官、被告及辯護人迄至
      言詞辯論終結前亦皆未聲明異議（見本院卷第125至134頁
      ），本院審酌上開證據資料製作時之情況尚無違法不當等
      瑕疵，且與本案具有關連性，認為以之作為證據應屬適當
      ，揆諸前開規定，爰逕依刑事訴訟法第159條之5規定，認
      前揭證據資料均具有證據能力。
  (二)又傳聞法則乃對於被告以外之人於審判外之言詞或書面陳
      述而為之規範，本案判決以下所引用之非供述證據，無刑
      事訴訟法第159條第1項規定傳聞法則之適用，經本院於審
      理時依法踐行調查證據程序，檢察官、被告及辯護人均不
      爭執各該證據之證據能力（見本院卷第127至129頁），且
      與本案待證事實具有自然之關聯性，亦查無依法應排除其
      證據能力之情形，依法自得作為證據。
二、認定犯罪事實所憑之證據及理由：
 (一)上開犯罪事實，業據被告張穎杰於警詢、偵訊、本院準備
     程序及審理時均坦承不諱(見偵卷第39至49、159至160頁，
     本院卷第103至107、125至134頁)，並有桃園市政府警察局
     中壢分局刑事案件報告書、桃園市政府警察局中壢分局110
     年4月3日警員職務報告各1份（見偵卷第19至23、59頁）、
     桃園市政府警察局中壢分局龍興派出所搜索扣押筆錄、扣
     押目錄表、收據各2份、自願受搜索同意書1份（見偵卷第6
     1至67、69、71至81頁）、桃園市政府警察局扣案毒品送驗
     紀錄表、桃園市政府警察局中壢分局查獲毒品危害防制條
     例案「毒品」初步鑑驗報告單各1份（見偵卷第89至91頁）
     、被告以「BAND」交友軟體暱稱「夯煙（傷）台中」發文
     販賣毒品訊息之截圖及其個人頁面手機翻拍照片各1張（見
     偵卷第93頁）、被告與喬裝員警所使用「BAND」交友軟體
     暱稱「果果」間之對話內容截圖、被告使用微信暱稱「抓
     此人」與喬裝員警所使用微信暱稱「民」間之對話紀錄照
     片18張（見偵卷第94至103頁）、現場查獲照片9張（見偵
     卷第103至107頁）、被告向暱稱「nono」之人購買毒品之
     對話紀錄照片21張（見偵卷第108至118頁）、扣案之甲基
     安非他命秤重、被告尿液及毒品初篩照片5張（見偵卷第11
     8至120頁）、被告之手機通聯紀錄表1份、被告手機通聯紀
     錄照片4張（見偵卷第137、153、155頁）、臺北榮民總醫
     院110年5月4日北榮毒鑑字第C0000000號毒品成分鑑定書1
     份、扣案毒品照片2張（見偵卷第137至169頁）及臺灣臺中
     地方檢察署110年6月2日辦案公務電話紀錄表1份（見偵卷
     第171頁）附卷可稽，暨如附表編號1至3所示之物扣案為憑
     ，足認被告之自白應與事實相符，應堪採信。
 (二)又按販賣毒品係違法行為，非可公然為之，且毒品可任意
     分裝、增減份量、調整純度，其價格並隨時依交易雙方之
     關係、資力、需求量、對行情之認知、來源是否充裕、查
     緝是否嚴緊、購買者被查獲時供出來源之風險評估等因素
     而變動，既無公定價格，亦無法一概而論；因而販賣之利
     得，除經坦承犯行，或帳冊價量均臻明確外，委難察得實
     情。然衡以毒品價格昂貴且不易取得，其販賣行為涉及重
     罪，並為治安機關所嚴加查緝，若販賣毒品之人無利可圖
     ，應無冒著被查獲之風險而平白攜帶毒品往返送交他人、
     自曝於險之理，故販賣毒品之人有從中賺取價差或量差而
     牟利之意圖及事實，應屬合理認定。從而對於有償之毒品
     交易，除別有事證足認係按同一價格轉讓、確未牟利者外
     ，如僅以未確切查得販賣毒品賺取之價差或量差，即認定
     非法販賣之事證不足，將導致知過坦承之人面臨重罪，飾
     詞否認之人，反而僥倖得逞，將失情理之平（最高法院107
     年度台上字第140號判決意旨參照）。經查，被告於審理時
     供稱：我那時候因為出車禍要賠人家錢，因為需要用錢，
     才想將其中1包甲基安非他命拿來賣，我賣1包甲基安非他
     命3,000元，大約可以賺幾百元，不到1,000元之利潤等語
     （見本院卷第131頁），足見被告販賣甲基安非他命1包約
     可獲利數百元，是被告確係基於營利之意圖而為本案販賣
     第二級毒品犯行無訛。
 (三)復按刑法上所謂陷害教唆，係指行為人原無犯罪之意思，
     純因具有司法警察權者之設計誘陷，以唆使其萌生犯意，
     待其形式上符合著手於犯罪行為之實行時，再予逮捕者而
     言。此種「陷害教唆」，因行為人原無犯罪之意思，具有
     司法警察權者復伺機逮捕，係以不正當手段入人於罪，尚
     難遽認被陷害教唆者成立犯罪；至刑事偵查技術上所謂之
     「釣魚」者，則指對於原已犯罪或具有犯罪故意之人，司
     法警察於獲悉後為取得證據，以設計引誘之方式，佯與之
     為對合行為，使其暴露犯罪事證，待其著手於犯罪行為之
     實行時，予以逮捕、偵辦者而言。後者因犯罪行為人主觀
     上原即有犯罪之意思，倘客觀上又已著手於犯罪行為之實
     行時，自得成立未遂犯，與「陷害教唆」情形迥然有別（
     最高法院101年度台上字第3253號判決意旨可資參照）。經
     查，本案係桃園市政府警察局中壢分局員警執行網路巡邏
     時，發現被告在手機交友軟體「BAND」之「執想長長久久
     ，波波回報區」群組內，以「夯菸（傷）台中」之暱稱，
     發表「台中夯，歡迎私詢」之販賣毒品訊息，始以暱稱「
     果果」與之聯繫，假意表達欲購買毒品，雙方再透過微信
     談及交易毒品之數量、交易地點及時間等情，有前開被告
     所使用「BAND」交友軟體暱稱「夯煙（傷）台中」之發文
     截圖、被告與喬裝員警所使用「BAND」交友軟體之對話內
     容截圖、被告使用微信暱稱「抓此人」與喬裝員警所使用
     微信暱稱「民」間之對話紀錄照片18張（見偵卷第93至103
     頁）附卷可查，足徵被告本即存有販賣毒品以營利之犯意
     ，並非員警施以不法引誘，被告始萌生未曾存在之販毒意
     欲，員警僅係利用機會加以誘捕，故本案員警偵查之手段
     ，自有別於「陷害教唆」之情形。再者，被告前往約定地
     點，欲依約定之交易條件完成交易時，主觀上既已有販賣
     第二級毒品之犯意，客觀上又已著手於販賣行為，僅因喬
     裝員警實際上並無買受毒品之真意，致被告未能實際出售
     毒品而未遂，依前開說明，被告就此販賣第二級毒品之行
     為，仍應成立販賣第二級毒品未遂罪，應屬明確。
 (四)綜上所述，本案事證明確，被告上揭犯行足以認定，應予
     依法論罪科刑。
三、論罪科刑：
 (一)按俗稱「釣魚」或「誘捕偵查」之情形，因毒品購買者為
     協助警察辦案佯稱購買，而將販賣者誘出以求人贓俱獲，
     因其無實際買受之真意，且在警察監視之下伺機逮捕，事
     實上亦不能真正完成買賣，則該次行為，僅能論以販賣未
     遂（最高法院100年度台上字第4498號判決意旨參照）。是
     核被告所為，係犯毒品危害防制條例第4條第6項、第2項之
     販賣第二級毒品未遂罪。又被告因販賣第二級毒品而持有
     第二級毒品之低度行為，應為販賣第二級毒品之高度行為
     所吸收，爰不另論罪。
 (二)刑之加重或減輕：
    1.被告前因賭博案件，經本院以108年度中簡字第2043號判
      決判處有期徒刑3月確定，並於109年2月19日易科罰金執
      行完畢等情，有臺灣高等法院被告前案紀錄表（見本院卷
      第16至17頁）在卷可按，是被告於上開有期徒刑執行完畢
      後，5年內故意再犯本案有期徒刑以上之罪，為累犯，本
      院依司法院大法官會議釋字第775號解釋意旨，衡酌被告
      未因前案經有期徒刑執行完畢後產生警惕作用，可見被告
      不知記取教訓，對刑罰之反應力薄弱，且依本案犯罪情節
      及被告所侵害之法益，予以加重最低本刑亦無罪刑不相當
      之情事，爰依刑法第47條第1項之規定加重其刑。
    2.本案被告已著手於販賣毒品犯行，惟因喬裝員警並無實際
      買受毒品之真意，事實上亦未真正完成毒品買賣，自未生
      販賣毒品予他人之犯罪結果，當屬未遂犯，審酌本案犯罪
      所生危害較既遂為輕，爰依刑法第25條第2項規定減輕被
      告之刑。
    3.按犯毒品危害防制條例第4條至第8條之罪於偵查及歷次審
      判中均自白者，減輕其刑，毒品危害防制條例第17條第2
      項定有明文。查，被告就本案販賣第二級毒品未遂犯行，
      於警詢、偵訊、準備程序及審理中均坦承不諱，業如前述
      ，自應依上開規定減輕被告之刑。
    4.被告有前開刑之加重及減輕情形，應依刑法第70條、第71
      條第1 項規定先加後遞減之。
    5.又被告雖於警詢時供稱其取得如附表編號3所示、用以出
      售給喬裝員警之甲基安非他命1包之毒品來源為使用飛機
      通訊軟體暱稱「NONO」之人等語（見偵卷第45至47頁），
      然經本院函詢桃園市政府警察局中壢分局有無因被告供出
      毒品來源而查獲上手，該分局函覆略以：於110年4月3日
      查獲被告後，被告稱願配合警方聯絡毒品上游即暱稱「no
      no」之人前往其住處交易毒品，惟暱稱「nono」之人稱有
      事無法前往，警方並無查獲販賣毒品予被告之上游等語，
      有桃園市政府警察局中壢分局110年9月11日中警分刑字第
      1100058039號函並檢附中壢分局龍興派出所110年8月27日
      員警職務報告1份（見本院卷第55至57頁）在卷可參，是
      本案被告尚無適用毒品危害防制條例第17條第1項規定減
      輕其刑之餘地，附此敘明。
 (三)爰以行為人之責任為基礎，審酌被告明知毒品不僅戕害施
     用者之生理及心理健康，且施用者為購買毒品以解除毒癮
     ，往往不惜耗費鉅資，以致散盡家財連累家人，甚或鋌而
     走險實施財產犯罪，危害社會治安，仍為一己私利，無視
     國家杜絕毒品之禁令，所為實屬不該。惟考量本案係員警
     喬裝購毒者實施合法誘捕偵查，最終未生毒品流通於外之
     結果，以及被告經查獲後始終坦承犯行之犯後態度，兼衡
     被告販賣毒品之數量、對價及未實際獲得利益、被告犯罪
     之動機、目的、手段、情節，暨被告自陳國中畢業之智識
     程度、離婚、前以工地打石拆除為業、前與祖父母同住、
     家庭經濟勉持之生活狀況（見本院卷第132頁）等一切情狀
     ，量處如主文所示之刑，以資懲儆。
四、沒收部分：
 (一)按查獲之第一級、第二級毒品，不問屬於犯罪行為人與否
     ，均沒收銷燬之，毒品危害防制條例第18條第1項前段定有
     明文。次按依毒品危害防制條例第18條第1項規定，得諭知
     沒收並銷燬之者，以查獲之毒品及專供製造或施用毒品之
     器具為限，固不及於毒品之外包裝；惟若外包裝與沾附之
     毒品無法析離，自應將外包裝併該毒品諭知沒收並銷燬之
     （最高法院94年度台上字第6213號判決意旨參照）。經查
     ：
 　1.扣案如附表編號3所示、本案被告持以販賣給喬裝員警之白
     色或透明結晶1包（送驗淨重0.7825公克，驗餘淨重0.7804
     公克），經送請臺北榮民總醫院以氣相層析質譜（GC/MS）
     法鑑驗結果，檢出甲基安非他命成分等情，有臺北榮民總
     醫院110年5月4日北榮毒鑑字第C0000000號毒品成分鑑定書
     1份（見偵字卷第167頁）在卷足憑，足證扣案如附表編號3
     所示之白色或透明結晶1包，確含有甲基安非他命成分，屬
     毒品危害防制條例第2條第2項第2款所稱之第二級毒品無訛
     ，且該包甲基安非他命之外包裝袋1只，與內含之甲基安非
     他命分離時，仍會有極微量之甲基安非他命殘留而難以析
     離，堪認上開外包裝袋1只與甲基安非他命具有不可析離之
     關係，是依上開說明，扣案如附表編號3所示之甲基安非他
     命及其外包裝袋1只，均應一併宣告沒收銷燬之。至鑑驗耗
     損之甲基安非他命，既已滅失不存在，自無庸併予宣告沒
     收銷燬。
 　2.另扣案如附表編號1、2所示、經被告同意並帶同員警前往
     其當時位於臺中市○區○○街00號3樓之3號之居處內搜索而扣
     案之白色或透明結晶2包部分，經送請臺北榮民總醫院以氣
     相層析質譜（GC/MS）法鑑驗，亦檢出甲基安非他命成分等
     情，同有前揭鑑定書（見偵字卷第167頁）在卷可查，足證
     扣案如附表編號1、2所示之白色或透明結晶2包，亦屬毒品
     危害防制條例第2條第2項第2款所稱之第二級毒品，惟被告
     於本院審理時供稱：因為需要用錢，才想說把扣案3包中其
     中1包拿來賣，在我住居所查扣的2包是我自己要施用的等
     語（見本院卷第129頁），足徵扣案如附表編號1、2所示之
     白色或透明結晶2包尚與被告本案販賣第二級毒品之犯行無
     涉，爰不宣告沒收銷燬，附此敘明。
 (二)按犯毒品危害防制條例第4條之罪者，其供犯罪所用之物，
     不問屬於犯罪行為人與否，均沒收之，同條例第19條第1項
     定有明文。經查，被告於本院審理時供稱：我是用我的手
     機與喬裝員警聯絡當天的交易，被查獲時還有拿手機給員
     警看，但該手機沒有被扣案等語(見本院卷第129頁)，又觀
     翻拍自被告手機之上揭被告與喬裝員警聯繫之交友軟體「B
     AND」、微信對話紀錄截圖18張（見偵卷第94至103頁），
     可知被告係以其所有之IPHONE廠牌手機與喬裝員警聯繫交
     易第二級毒品事宜。而上開用於與喬裝員警聯繫交易第二
     級毒品事宜之IPHONE廠牌手機1支，雖未扣案，惟係供被告
     為本案販賣第二級毒品犯行時所用，且無證據證明業已滅
     失，仍應依毒品危害防制條例第19條第1項之規定宣告沒收
     ，併依刑法第38條第4項規定，於全部或一部不能沒收或不
     宜執行沒收時，追徵其價額。
 (三)另本案因係員警喬裝購毒者實施合法誘捕偵查，而未真正
     完成交易，且購毒價金3,000元已返還予員警等情，有臺灣
     臺中地方檢察署110年6月2日辦案公務電話紀錄表1份（見
     偵卷第171頁）附卷可查，是本案被告尚無犯罪所得，自不
     予宣告沒收，併此敘明。
據上論斷，應依刑事訴訟法第299條第1項前段，毒品危害防制條
例第4條第6項、第2項、第17條第2項、第18條第1項前段、第19
條第1項，刑法第11條、第47條第1項、第25條第2項、第38條第4
項，判決如主文。
本案經檢察官張國強提起公訴，檢察官黃元亨到庭執行職務。
中　　華　　民　　國　　111 　年　　1 　　月　　14　　日
                  刑事第三庭    審判長法　官　劉麗瑛
                                      法　官　簡志宇
                                      法　官　吳孟潔
以上正本證明與原本無異。　　　　　　　　　　　　　　　　
如不服本判決應於收受判決後20日內向本院提出上訴書狀，並應
敘述具體理由；其未敘述上訴理由者，應於上訴期間屆滿後20日
內向本院補提理由書（均須按他造當事人之人數附繕本）「切勿
逕送上級法院」。
                                      書記官  林育蘋
中　　華　　民　　國　　111 　年　　1 　　月　　14　　日
附錄本案論罪科刑法條：
毒品危害防制條例第4條
製造、運輸、販賣第一級毒品者，處死刑或無期徒刑；處無期徒
刑者，得併科新臺幣3千萬元以下罰金。
製造、運輸、販賣第二級毒品者，處無期徒刑或10年以上有期徒
刑，得併科新臺幣1千5百萬元以下罰金。
製造、運輸、販賣第三級毒品者，處7年以上有期徒刑，得併科
新臺幣1千萬元以下罰金。
製造、運輸、販賣第四級毒品者，處5年以上12年以下有期徒刑
，得併科新臺幣5百萬元以下罰金。
製造、運輸、販賣專供製造或施用毒品之器具者，處1年以上7年
以下有期徒刑，得併科新臺幣1百50萬元以下罰金。
前五項之未遂犯罰之。

附表：
編號 扣案物品 備註 1 白色或透明晶體1包 【檢體編號：C0000000-0】 檢驗出含：甲基安非他命 送驗淨重1.5453公克 驗餘淨重：1.5418公克 ⑴為被告所有，供己施用，與本案販賣第二級毒品未遂犯行無關。 ⑵於被告位於臺中市○區○○街00號3樓之3之居處扣得。 2 白色或透明晶體1包 【檢體編號：C0000000-0】 檢驗出含：甲基安非他命 送驗淨重0.0386公克 驗餘淨重：0.0373公克 ⑴為被告所有，供己施用，與本案販賣第二級毒品未遂犯行無關。。 ⑵於被告上址居處扣得。 3 白色或透明晶體1包 【檢體編號：C0000000-0】 檢驗出含：甲基安非他命 送驗淨重0.7825公克 驗餘淨重：0.7804公克 ⑴被告所有，持以販售予喬裝員警。 ⑵於臺中市○區○○街00號8樓扣得。